【裁判字號】    95,交聲,8
【裁判日期】    950630
【裁判案由】    違反道路交通管理處罰條例聲明異議
【裁判全文】
臺灣新竹地方法院交通事件裁定          95年度交聲字第8號
移送機關    交通部公路總局嘉義區監理所臺南監理站
異  議  人
即受處分人  甲○○
上列異議人因違反道路交通管理處罰條例案件，對於交通部公路
總局嘉義區監理所臺南監理站於中華民國九十四年九月八日所為
之嘉監南字第裁七四一─Ａ0000000號裁決書聲明異議，
本院裁定如下：
    主  文
原處分撤銷。
甲○○不罰。
    理  由
一、原處分意旨略以：異議人即受處分人甲○○於民國九十年十
    一月二十二日下午三時十分許，將其所有之車號ＮＡＱ─二
    一八號機車停在臺北市○○路市民大道劃有紅線之路段上，
    為臺北市停車管理處交通助理員拍照後，於九十年十二月七
    日填製北市交停字第一Ａ0000000號舉發違反道路交
    通管理事件通知單逕行舉發，因異議人違規行為明確，爰依
    道路交通管理處罰條例第五十六條第一項第一款之規定，裁
    處異議人罰鍰新臺幣（下同）六百元。
二、聲明異議意旨略以：異議人於九十年九月間，將所有之上開
    機車停在臺北市○○路臺汽客運站旁，因當月納莉颱風襲台
    ，導致上開客運站附近淹水，臺北市政府環保局人員於颱風
    過後將異議人停在臺汽客運站旁之泡水機車載走，異議人認
    機車老舊而未前去尋找，直到九十四年七月間收到逕行舉發
    通知單，才知悉機車有上開違規行為，異議人實未為上開違
    規事項，爰依法聲明異議。
三、按道路交通管理處罰條例第八十九條前段規定，法院受理有
    關交通事件，準用刑事訴訟法之規定，依刑事訴訟法第二條
    第一項規定，實施刑事訴訟程序之公務員，就該管案件，應
    於被告有利及不利之情形，一律注意。又道路交通案件處理
    辦法第二十條前段規定，交通法庭認為聲明異議有理由或聲
    明異議雖無理由而原處分不當或違法者，應以裁定將原處分
    經聲明異議部分撤銷，並自為裁定。是以，法院自得依職權
    審認原處分有無不當或違法之情形，非必受當事人主張之拘
    束，合先敘明。次按違反道路交通管理處罰條例之行為，自
    行為成立之日起，行為有連續或繼續之狀態者，自行為終了
    之日起，逾三個月不得舉發；逕行舉發者，應按已查明之資
    料填註車牌號碼、車輛種類、車主姓名或地址，並於通知單
    上方空白處加註逕行舉發之文字後，由舉發機關送達被通知
    人；道路交通管理處罰條例第九十條前段、違反道路交通管
    理事件統一裁罰基準及處理細則第十一條第一款第三項分別
    定有明文。又舉發為具有外部效力之行政作為，屬違規事實
    之告知，性質係觀念通知，為公法上之準意思表示，應向違
    規人為之，逕行舉發者，則應送達於違規人，舉發始生效力
    ，故逕行舉發手續是否完成，自應以舉發之意思表示送達於
    受處分人為要件。
四、經查：
（一）異議人所有之上開機車，於九十年十一月二十二日下午三
      時十分許停在臺北市○○路市民大道劃有紅線路段，為臺
      北市停車管理處交通助理員拍照後，填製北市交停字第一
      Ａ0000000號舉發違反道路交通管理事件通知單郵
      寄車籍地，嗣交通部公路總局嘉義區監理所臺南監理站（
      下稱臺南監理站）據以裁決異議人罰鍰六百元等情，業經
      異議人於本院審理時供陳明確，並有臺北市政府交通局舉
      發違反道路交通管理事件通知單、臺南監理站違反道路交
      通管理事件裁決書及採證相片各一張在卷可證。
（二）上開舉發通知單因無法送達，而於九十一年一月二十九日
      遭到退單，有違規查詢報表一紙附卷可佐。而上開舉發單
      經退單後，未見原舉發機關有其他合法送達給受處分人之
      事實，顯不生合法送達之效力。從而，異議人所有之上開
      機車於九十年十一月二十二日違規後，舉發單位並未於三
      個月內將舉發單送達給異議人，完成合法舉發之要件，臺
      南監理站未經詳查，對於未經合法舉發之違規行為裁決處
      罰，顯有未洽，異議人聲明異議意旨，指摘原處分違法，
      為有理由，自應將原處分撤銷，並諭知異議人不罰。
五、據上論斷，應依道路交通案件處理辦法第二十條，裁定如主
    文。
中    華    民    國   九十五  年  六    月    三十  日
                      交通法庭 法  官  林昌義
以上正本證明與原本無異。
如不服本裁定，應於裁定送達後5日內向本院提出抗告狀。
中    華    民    國   九十五  年  六    月    三十  日
                               書記官  江靜玲


司法院資訊處製作；財團法人民間司法改革基金會備份。
